臺灣新竹地方法院交通事件裁定　　　　 96年度交聲字第104號
移送機關即　交通部公路總局新竹區監理所
原處分機關
異　議　人　乙○○
　　　　　　　　　　號
上列異議人因違反道路交通管理處罰條例案件，對於交通部公路
總局新竹區監理所96年4月9日竹監自字第裁50-E00000000號所為
之違反道路交通管理事件裁決處分，聲明異議，本院裁定如下：
    主    文
異議駁回。
    理    由
一、按汽車駕駛人，有駕駛執照逾有效期間仍駕車，處新臺幣（
    下同）1, 800元以上3,600 元以下罰鍰，並禁止其駕駛；又
    汽車駕駛人，駕駛汽車經測試檢定有：一、酒精濃度超過規
    定標準，二、吸食毒品、迷幻藥、麻醉藥品及其相類似之管
    制藥品，處1萬5千元以上6 萬元以下罰鍰，並當場移置保管
    該汽車及吊扣其駕駛執照1 年；因而肇事致人受傷者，並吊
    扣其駕駛執照二年；致人重傷或死亡者，吊銷其駕駛執照，
    並不得再考領；另汽車駕駛人拒絕接受第一項測試之檢定者
    ，處6 萬元罰鍰，並當場移置保管該汽車及吊銷該駕駛執照
    ；如肇事致人重傷或死亡者，吊銷該駕駛執照，並不得再考
    領，道路交通管理處罰條例第22條第1項第7 款、第35條第1
    項、第4項分別明文。
二、本件原處分機關處分意旨：異議人即受處分人駕駛車牌號碼
    3352-FT號自小客車，於民國96年3月1日3時30分許，在新竹
    縣關西鎮○○里○ 鄰○○街38巷25號前，因形跡可疑，為新
    竹縣警察局新埔分局關西分駐所執勤員警發覺有異而尾隨，
    在大德街38巷25號前攔下異議人進行稽查，發現異議人滿身
    酒氣，經員警將異議人帶回警局，欲進行酒精測試，嗣異議
    人拒絕測試，員警詢問異議人身分證字號，查詢得知異議人
    駕駛執照已逾期，遂依法填掣竹縣警交字第E00000000 號舉
    發違反道路交通管理事件通知單，舉發異議人有「汽車駕駛
    人拒絕接受第35條第1 項各款測試之檢定」、「駕駛人未帶
    證件，經查證後駕照逾期」之違規行為，後異議人拒絕簽名
    ，並向原處分機關提出陳述，惟經原處分機關函請舉發單位
    調查結果，仍認異議人有前揭違規行為，乃於96年4月9日以
    竹監自字第裁50-E00000000號違反道路交通管理事件裁決書
    ，依道路交通管理處罰條例第35條第4項、同條第22條第1項
    第7款，分別裁處異議人罰鍰6萬元、1千8百元等語。
三、異議人聲明異議意旨略以：當時警方係至異議人住家附近之
    巡邏箱簽到，伊當時在家門口，打開車門要拿香菸，伊沒有
    駕駛行為，因為看到警察在簽到，伊之前有擔任民意代表，
    有可能認識該警察，所以過去看，但是警員不相信，就將伊
    壓住、搜身，並帶回分駐所，當時伊有大喊，因為已是凌晨
    3點多，沒有人聽到，請求撤銷原處分云云。
四、訊據異議人矢口否認有違反道路交通管理處罰條例之行為，
    辯稱：伊當日確實沒有駕駛行為，伊駕照仍然有效，只是逾
    期沒有去換發云云。經查：
(一)、異議人於96年3月1日3時30分許，持有效期限至94年3月22日
    止之逾期駕駛執照，於上開時、地違警攔查之違規事實，異
    議人於其聲明異議狀內未表示異議，且於本院調查時，異議
    人自承：「我駕照仍然有效，但是逾期沒有去換發」等語（
    見本院96年6 月13日訊問筆錄），復經本院向交通部公路總
    局新竹區監理所查詢，該所亦稱：異議人之駕照於88年6月7
    日換發後，有效期日到94年3 月22日，異議人至96年3月3日
    異議人始因逾期及原照遺失辦理補照，異議人於被舉發當時
    駕駛執照已逾有效期間等情，有本院電話紀錄表在卷可佐，
    是異議人之駕駛執照確已逾期，可堪認定。
(二)、異議人又辯稱伊當時並無駕駛行為云云，然查：證人即舉發
    員警粱志明於本院調查時結證稱：「（問本件舉發經過為何
    ？）我們在凌晨約3 時25分巡邏經過大德街，看到對向有一
    部自小客車3352-FT ，車身好像是銀色，當時發現異議人車
    輛，所長就指示我們尾隨該輛車進入巷內，因為我們認為該
    輛車形跡可疑，因為凌晨三點多，況且該地區當時常常有竊
    盜案件，所以我們就尾隨該車輛進入大德街街底，就是大德
    街38巷25號，到達之後所長先行下車盤查，另一名警員接著
    過去盤查，因為我是駕駛人，所以我在後方警戒，我就看到
    所長就將異議人帶到我們巡邏車旁，所長並沒有押著異議人
    ，而是以手扶著異議人的手過來，進入巡邏車後座，因為當
    時我們發現異議人有駕駛車輛，但是所長將異議人帶往巡邏
    車時，異議人身上散發一股濃濃的酒味，我確實有看到異議
    人從3352-FT 自小客車上下車，車上沒有其他乘客。後來我
    們所長詢問異議人車輛鑰匙，異議人否認駕駛... 我們就將
    異議人帶回分駐所，3352-FT 自小客車由所長開回分駐所」
    等語，且證人甲○○亦證稱確有看到異議人駕駛車輛，並且
    從大德街就開始尾隨，後來看到異議人駕駛車輛進入大德街
    38巷，異議人就將車子停在大德街38巷25號前，異議人從駕
    駛座上下車等語，並提出路線圖乙紙，又車牌號碼 3352-FT
    自小客車之車身顏色確為銀色，有最新車籍查詢乙紙在卷可
    佐，是異議人於上開時、地確有駕駛行為，應可認定。
(三)、又按警察對於已發生危害或依客觀合理判斷易生危害之交通
    工具，得予以攔停並採行下列措施：一、要求駕駛人或乘客
    出示相關證件或查證其身分，二、檢查引擎、車身號碼或其
    他足資識別之特徵，三、要求駕駛人接受酒精濃度測試之檢
    定；警察因前項交通工具之駕駛人或乘客有異常舉動而合理
    懷疑其將有危害行為時，得強制其離車；有事實足認其有犯
    罪之虞者，並得檢查交通工具，警察職權行使法第8 條定有
    明文。本件異議人因形跡可疑而為警盤查，執勤員警要求異
    議人接受酒精濃度測試乙節，亦符合上開警察職權行使法之
    規定，且異議人復於本院訊問中自承伊並沒有作酒精濃度測
    試，是異議人確有拒絕接受酒精濃度測試檢定之違規事實，
    應可認定。
(四)、再者，衡諸掣單之舉發員警為執法人員，與異議人素不相識
    ，並無仇隙，應無設詞誣陷異議人之理，異議人亦自成其與
    3 位執勤員警亦不相識，也無仇恨、財務糾紛，況交通警察
    掣單舉發違反道路交通管理處罰條例所列之違規事實，本質
    上為行政處分，係公務員基於職務上之權力，依法就特定之
    具體事件所為之具公法上效果之單方面行政行為，基於公務
    員就公法上行為具有公信力之原則，該行政行為當可被推定
    為真正，其據以依法處分之事實認定亦為正確無誤，本此公
    信原則，乃立法者賦予行政機關制定違反道路交通事件統一
    裁罰標準即處理細則，使執行勤務警員得當機處分，以達其
    維護交通秩序、安全之行政目的，若公務員一切行政行為均
    需預留證據以證其實，則國家行政勢必窒礙難行。從而，異
    議人既未就值勤警員舉發是否有誤，提出相關證據以供調查
    ，復無任何證據足資證明警員有捏造事實違法取締之情事，
    則執勤警員本其維護交通秩序、安全職責所為之舉發，自應
    受到合法、正確之推定。本件事證明確，異議人之上開違規
    行為，堪以認定。
(五)、異議人又具狀表示請求調閱中豐路之監視錄影畫面以查明伊
    當日有無駕駛行為云云，惟異議人確有駕駛行為，且為警攔
    查後拒絕接受酒精測試、駕駛執照已逾期等情，業據證人甲
    ○○證述明確，已如前述，本院認無調閱監視錄影畫面之必
    要，附此敘明。
五、綜上所述，異議人確實有「拒絕接受酒精濃度測試之檢定」
    、「駕駛執照逾有效期間仍駕車」之違規行為，則原處分機
    關就異議人上開違規事實，對異議人依道路交通管理處罰條
    例第35條第4項、第22條第1項第7 款之規定，分別裁處異議
    人罰鍰6 萬元、1千8百元，核無違誤，是本件異議人之異議
    為無理由，應予駁回。
六、據上論斷，應依道路交通案件處理辦法第19條，裁定如主文
    。
中　　華　　民　　國　　96　　年　　12　　月　　14　　日
                  交通法庭    法  官　林惠君
以上正本證明與原本無異。
如不服本裁定，應於裁定送達後5日內向本院提出抗告狀。
中　　華　　民　　國　　96　　年　　12　　月　　14　　日
                              書記官  蔣淑君
